臺北高等行政法院判決
　　　　　　　　　　　　　　　　　　 96年度簡字第00838號
原　　　告　甲○○
訴訟代理人　許秀川 會計師
被　　　告　臺北市稅捐稽徵處
代　表　人　乙○○處長）住同.
訴訟代理人　丁○○
　　　　　　丙○○
上列當事人間因地價稅事件，原告不服臺北市政府中華民國95年
8月23日府訴字第09584675500號訴願決定，提起行政訴訟。本院
判決如下：
　　主  文
訴願決定及原處分（含復查決定）關於坐落臺北市○○區○○段
3 小段141 地號，如附圖所示T 、U 部分，面積計2 平方公尺及
同小段141 之1 地號，如附圖所示之I 、K 、L 、M 、N 、O 、
R 、S 部分，面積計200 平方公尺，均撤銷。
原告其餘之訴駁回。
訴訟費用由兩造各自負擔。
　　事  實
一、事實概要：
    緣原告所有臺北市○○區○○段3小段320地號等28筆土地，
    經被告機關文山分處核定94年地價稅為新臺幣（下同）1,33
    9,314元。原告對其中興安段3小段320地號及公訓段3小段13
    7、137之1、141、141之1、161之4、246、247、247之1地號
    等9 筆土地應課徵地價稅部分不服，申請復查，未獲變更，
    提起訴願遭決定駁回，遂提起本件行政訴訟。並於訴訟中撤
    回興安段3小段320地號及公訓段3 小段137、137之1、161之
    4、246、247、247之1地號等7筆土地，並撤回公訓段3小段1
    41之1地號土地，其中如附圖所示之A、B、C、D、E、F等為
    其他建物占用部分之請求。
二、兩造聲明：
　　(一)原告聲明求為判決：1.訴願決定、原處分關於坐落臺北市
                          文山區○○段○○段141地號，如附
                          圖所示之T、U部分及同小段141之1
                          地號，如附圖所示之G、H、I、J、
                          K、L、M、N、O、P、Q、R、S部分
                         ，均撤銷。
                        2.訴訟費用由被告負擔。
　　(二)被告聲明求為判決：1.駁回原告之訴。
                        2.訴訟費用由原告負擔。
三、兩造之爭點：被告機關就系爭公訓段3小段141地號之2平方
    公尺部分，同段141-1地號之238平方公尺部分，課徵地價稅
    ，是否適法？
　　(一)原告主張之理由：
      1.依土地稅減免規則第9 條規定：「無償供公共使用之私
        有土地，經查明屬實者，在使用期間內，地價稅或田賦
        全免。」又參照財政部72年3 月2 日台財稅第31356 號
        函規定：「君所有坐落號等33筆土地，既經查明係供別
        墅社區○道路使用，雖社區四周加築圍牆並設人管理，
        惟外來訪客仍可進入，應視為公共使用之土地，依土地
        稅減免規則第9 條規定，其非屬建造房屋應保留之空地
        部分，准予免徵地價稅。」。以及台北市稅捐處73年2
        月16日北市稽財甲字第35788 號函規定：「關於提供自
        宅作為里辦公處使用，如有明顯界限可資劃分者，在無
        償借供使用期間，准就里辦公處使用之房屋面積及其所
        佔基地比例之土地面積，依現行房屋稅條例第15條第1
        項第4 款及土地稅減免規則第8 條第l 項第10款之規定
        免稅。」
      2.原告所有公訓段3 小段141 及141 之1 地號土地，無償
        提供文山區興家里里民活動使用已有十多年，有文山區
        興家里里長出具之證明為證，自應符合土地稅減免規則
        第9 條或同規則第8 條第1 項第10款之規定，免徵地價
        稅。
      3.再者，系爭土地四周並未設置圍牆，亦無任何管制，除
        提供文山區○○里里○○○○○道路四通八達，附近居
        民均得自由進出，沒有任何限制，與前列財政部72年3
        月2 日台財稅第31356 號函所述情形，社區四周加築圍
        牆並設人管理，相比較，系爭土地更開放，使用人更多
        ，更無限制，被告予以課徵地價稅，顯已違反前揭法規
        之規定。
      4.依土地稅減免規則第22條但書規定：「合於左列規定者
        ，應由稽徵機關依通報資料逕行辦理或由用地機關函請
        稽徵機關辦埋，免由土地所有權人或典權人申請。：一
        、依第8 條第l 項第10款規定全免者。…五、私有無償
        提供公共巷道或廣場用地。…。」本件，並無由原告提
        出申請減免之規定。
      5.依鈞院現場勘測及台北市古亭地政事務所土地複丈成果
        圖所載，141-1 地號有部分土地，如圖示A 、B 、C 、
        D 、E 、F 等6 區塊，面積合計122 平方公尺，既為文
        山區○○路○ 段181 、189 、191 、201 、203 號建物
        所占用，此部份原告同意撤回不再爭訟。其餘141-1 地
        號土地中尚有面積238 平方公尺及141 地號土地面積2
        平方公尺，既為興家里里民活動使用，請撤銷原處分，
        准予減免地價稅。
      6.又土地登記謄本記載141-1 地號土地面積為359 平方公
        尺，與上列實測面積合計360 平方公尺，誤差1 平方公
        尺，如何處理，原告無意見。
　　(二)被告主張之理由：
      1.查原告所有臺北市○○區○○段3小段320地號等28筆土
        地，經被告機關所屬文山分處核定94年地價稅為1,339,
        314 元，其中興安段3小段320地號及公訓段3小段137、
        137之1、141、141之1、161之4、246、247、247之1 地
        號等9 筆土地之實際使用情形，前經被告機關所屬文山
        分處分別於90年2月2日、93年12月8 日派員會同臺北市
        政府地政處及臺北市古亭地政事務所人員至現場勘查，
        依臺北市土地使用分區詳列及臺北市政府工務局建築管
        理處90年2 月13日北市工建照字第9061548400號函告情
        形，並參照臺北市都市土地卡等資料記載內容，前揭土
        地均應依土地稅法第14條規定：「已規定地價之土地，
        除依第22條規定課徵田賦者外，應課徵地價稅。」課徵
        地價稅。
      2.依原處分卷附93年12月8 日被告機關地價稅會勘紀錄表
        及臺北市都市土地卡所載資料顯示，系爭公訓段3 小段
        141及141之1地號土地，其地上為建物興隆路3段187 、
        189及191號，並為社區內老人活動場所，該等系爭土地
        不符土地稅減免規則第9 條：「無償供公共使用之私有
        土地，經查明屬實者，在使用期間內，地價稅或田賦全
        免。但其屬建造房屋應保留之空地部分，不予免徵。」
        免徵地價稅之要件甚明。從而，被告機關所屬文山分處
        核定課徵原告系爭土地94年地價稅，及被告機關復查決
        定駁回復查之申請，揆諸前揭規定並無不合，訴願決定
        駁回亦無違誤，請駁回原告之訴。
　　理  由
一、本件原告爭訟標的數額在20萬元以下（司法院曾依行政訴訟
    法第219條第2項之規定，將行政訴訟法第229條第1項之簡易
    案件金額提高為20萬元，並自93年1月1日起施行），應依簡
    易訴訟程序進行之，先予明。
二、按「本規則所稱供公共使用之土地，係指供公眾使用，不限
    定特定人使用之土地。」、「無償供公共使用之私有土地，
    經查明屬實者，在使用期間內，地價稅或田賦全免。但其屬
    建造房屋應保留之空地部分，不予免徵。」為土地稅減免規
    則第4條、第9條所明定。
三、本件原告所有臺北市○○區○○段3小段320地號等28筆土地
    ，經被告機關文山分處核定94年地價稅為1,339,314 元。原
    告對其中興安段3 小段320 地號及公訓段3 小段137 、137
    之1 、141 、141 之1 、161 之4 、246 、247 、247 之1
    地號等9 筆土地應課徵地價稅部分不服，申請復查，未獲變
    更，提起訴願遭決定駁回，遂提起本件行政訴訟。並於訴訟
    中撤回興安段3 小段320 地號及公訓段3 小段137 、137 之
    1 、161 之4 、246 、247 、247 之1 地號等7 筆土地，並
    撤回公訓段3 小段141 之1 地號土地，其中如附圖所示之A
    、B 、C 、D 、E 、F 等為其他建物占用之部分之請求。原
    告就系爭土地起訴意旨，如事實欄所載。
四、查原告所有系爭公訓段3 小段141 地號土地及141 之1 地號
    土地，經本院會同兩造及臺北市古亭地政事務所勘驗及測量
    結果，其中系爭公訓段3 小段141 地號土地，如附圖T 部分
    ，面積1 平方公尺；及系爭141 之1 地號土地，其中如附圖
    I 、K 、L 、M 、N 、O 、R 、S 部分，面積計200 平方公
    尺部分，係屬無償提供臺北市文山區興家里里民活動使用（
    含供里民活動遮陽遮雨用之鐵棚架及里公室種植維護之小公
    園、花圃等）；另系爭141 地號土地，如附圖U 部分，面積
    1 平方公尺，係供巷道使用；系爭141-1 地號土地其餘部分
    ，即如附圖所示之G 、H 、J 、P 、Q 部分，分別係屬非供
    公共使用之棚子、儲藏室、貨車箱、興家社區管理委員會之
    打水馬達機房及興家社區管理委員會鐵皮屋小辦公室等情，
    業據本院於96年9 月5 日會同兩造及臺北縣古亭地政事務所
    勘驗測量屬實，有本院96 年9月5 日勘驗筆錄、現場略圖、
    照片及土地複丈成果圖等附本院卷內可稽；又臺北市文山區
    興家里里長劉宗勳於本院現場勘驗時亦到場結證略稱：伊自
    92年1 月15日起即擔任興家里里長迄今，住在系爭活動中心
    近，系爭土地有提供里民活動中心使用，並在此舉辦活動，
    其上搭有鐵棚架，旁有小公園，種有植物，係里辦公室4 年
    前種植的，任何人皆得至此活動中心使用，不限定老人使用
    ，是公開的場所，平常係由里辦公處負責清潔及維護，興家
    里計有5 個社區，即興隆、興家、來來、再興、家家等社區
    ，鐵棚架旁有興家社區管委會之打水馬達機房及興家社區管
    委會小辦公室等語（見本院96年9 月5 日筆錄）。是系爭坐
    落臺北市○○區○○段3 小段141 地號，如附圖所示之T 、
    U ，面積計2 平方公尺部分及同小段1 41之1 地號，如附圖
    所示之I 、K 、L 、M 、N 、O 、R 、S ，面積計200 平方
    公尺部分，係屬無償供公眾使用，不限定特定人使用之土地
    ，符合土地稅減免規則第9 條無償供公共使用之要件，且原
    告於94年度以前即一直就系爭土地向被告機關申請依土地稅
    減免規則第9 條規定予以減免地價稅，並提起行政訴訟在案
    ，此有本院92年度訴字第3097號、93年度訴字第2990號、95
    年度簡字第605 號判決附本院卷內可稽。被告機關核課94年
    度地價稅時，未適用土地稅減免規則第9 條規定，就系爭土
    地供公共使用之部分予以免徵，尚有未洽；復查及訴願決定
    ，就該部分，未予糾正，遞予維持，亦有未合，原告執此指
    摘，為有理由，爰將訴願決定及原處分（含復查決定）關於
    無償供公共使用部分，即系爭141 地號，如附圖所示之T 、
    U ，面積計2 平方公尺部分及同小段141 之1 地號，如附圖
    所示之I 、K 、L 、M 、N 、O 、R 、S ，面積計200 平方
    公尺部分，均予撤銷，以資適法，並昭折服。
五、至系爭141-1地號土地，如附圖所示之G、H、J、P、Q部分，
    分別係屬非供公共使用之棚子、儲藏室、貨車箱、興家社區
    管理委員會之打水馬達機房及興家社區管理委員會鐵皮屋小
    辦公室，已如前述，核其性質與使用情形，容非供不特定公
    眾使用之土地，與土地稅減免規則第9 條規定，無償供公共
    使用之要件未符，被告機關就該部分土地，課徵94年地價稅
    ，容無不合，復查及訴願決定，就該部分遞予維持，亦無違
    誤，原告就該部分，請求撤銷，為無理由，應予駁回。又本
    件係適用簡易訴訟程序，爰不經言詞辯論逕為判決。
據上論結，本件原告之訴為一部有理由，一部無理由，爰依行政
訴訟法第233條第1項、第104條，民事訴訟法第79條，判決如主
文。
中　　華　　民　　國　　96　　年　　12　　月　　10　日
                    第六庭法　官　許瑞助
上為正本係照原本作成。
本件以訴訟事件所涉及之法律見解具有原則性者為限，始得於本
判決送達後20日內向本院提出上訴狀並表明上訴理由，如已於本
判決宣示後送達前提起上訴者，應於判決送達後20日內補具上訴
理由（均按他造人數附繕本），且經最高行政法院許可後方得上
訴。
中　　華　　民　　國　　96　　年　　12　　月　　10　日
                          書記官  吳芳靜
